臺灣高雄地方法院刑事判決　　　　　　　 96年度訴字第508號
公　訴　人　臺灣高雄地方法院檢察署檢察官
被　　　告　乙○○
　　　　　　　　　　另案在臺灣高雄第二監獄執行中
指定辯護人　本院公設辯護人黃文德
上列被告因毒品危害防制條例案件，經檢察官提起公訴（95年度
偵字第28714 號），本院判決如下：
    主  文
乙○○共同販賣第一級毒品，累犯，處有期徒刑拾伍年肆月。未
扣案之0000000000號行動電話壹支（含SIM 卡壹張）沒收之，如
全部或一部不能沒收時，追徵其價額。未扣案之共同販賣第一級
毒品所得財物新臺幣壹仟元，與綽號「弟仔」之成年男子連帶沒
收，如全部或一部不能沒收時，以其財產抵償之；又共同販賣第
一級毒品，累犯，處有期徒刑拾伍年肆月。未扣案之共同販賣第
一級毒品所得財物新臺幣壹仟元，與綽號「弟仔」之成年男子連
帶沒收，如全部或一部不能沒收時，以其財產抵償之。應執行有
期徒刑拾伍年捌月。未扣案之0000000000號行動電話壹支（含SI
M 卡壹張）沒收之，如全部或一部不能沒收時，追徵其價額。未
扣案之共同販賣第一級毒品所得財物新臺幣貳仟元，與綽號「弟
仔」之成年男子連帶沒收，如全部或一部不能沒收時，以其財產
抵償之。
被訴販賣第一級毒品未遂部分無罪。
    事  實
一、乙○○前因毒品危害防制條例案件，經本院以94年度訴字第
    119 號判決，判處有期徒刑8 月確定，於民國95年1 月24日
    執行完畢。詎其仍不知悔改，明知海洛因係毒品危害防制條
    例第2 條第2 項第1 款所定之第一級毒品，不得持有、販賣
    ，竟與某真實姓名、年籍不詳，綽號「弟仔」之成年男子，
    共同意圖營利而基於販賣第一級毒品之犯意聯絡，於95年9
    月中旬某日，接獲戊○○以0000000000號行動電話，撥打至
    其使用之0000000000號行動電話，表示欲以新臺幣（下同）
    1000元之代價，購買第一級毒品海洛因，雙方並約定在高雄
    市○○區○○路與水秀路路口交易，嗣乙○○即持由上開綽
    號「弟仔」之人處所取得之第一級毒品海洛因1 包（重量不
    詳），前往與戊○○約定之前揭處所，以上開約定之代價，
    將第一級海洛因1 包販賣與戊○○。之後於95年10月28日，
    因戊○○友人丙○○欲購買第一級毒品海洛因，遂透過戊○○以不詳方式與乙○○聯絡交易事宜，而乙○○乃與上開綽
    號「弟仔」之人，另共同意圖營利而基於販賣第一級毒品之
    犯意聯絡，於同日中午12時許，由乙○○在高雄市○○區○○路附近某家不知名之遊藝場，以1000元之代價，將自上開
    綽號「弟仔」之人處取得之第一級毒品海洛因1 包（重量不
    詳）販賣與丙○○。嗣於95年10月31日下午2 時50分許，戊○○駕駛車牌號碼ZQ-0931 號自用小客車搭載丙○○，欲以
    賒帳方式向乙○○購買第一級毒品海洛因未果後（此部分應
    為無罪之諭知，詳下述），駕車行經高雄市○○區○○路太
    平國小前，為警方人員循線攔查，並扣獲丙○○所有之注射
    針筒1 支，戊○○、丙○○2 人因而至警局製作警詢筆錄，
    並於警詢中坦認有向乙○○購買第一級毒品海洛因，而警方
    人員亦循線於同日下午6 時許，在高雄市○○區○○路183
    號處查獲乙○○，並扣得預備供其施用之第一級毒品海洛因
    7 包（驗後淨重共計0.68公克，空包裝重共計1.45公克），
    因而查悉上情。
二、案經高雄市政府警察局小港分局移送臺灣高雄地方法院檢察
    署檢察官偵查起訴。
    理  由
壹、有罪部分
（壹）程序方面：
一、按被告以外之人於審判外之言詞或書面陳述，除法律有規定
    者外，不得作為證據，刑事訴訟法第159 條第1 項固定有明
    文，而考諸上開規定之立法意旨，係在排除傳聞證據，落實
    直接審理主義、言詞審理主義，及確保當事人之反對詰問權
    。又被告以外之人於司法警察官、司法警察調查中之陳述，
    性質上固屬傳聞證據，惟依刑事訴訟法第229 條至第231 條
    之1 之規定，司法警察官、司法警察具有調查犯罪嫌疑人犯
    罪情形及蒐集證據等職權，若其等所作之筆錄毫無例外全無
    證據能力，當有悖於刑事訴訟實體真實發見之訴訟目的，是
    為補救上開採納傳聞法則，造成之不合理情形，另增定刑事
    訴訟法第159 條之2 規定：「被告以外之人於檢察事務官、
    司法警察官或司法警察調查中所為之陳述，與審判中不符時
    ，其先前之陳述具有較可信之特別情況，且為證明犯罪事實
    存否所必要者，得為證據」，是於符合前開法律所列條件下
    ，仍承認上開陳述之證據適格。而證人「先前不一致之陳述
    」，係指先前於審判外陳述之人現於法院作證，且該審判外
    之陳述與該證人於審判中之證詞相較有不一致之情形。因此
    後者既於審判中作證，即處於法院得親自觀察證人前後陳述
    不一致之反應，以判斷究何者較為可採，且就詰問而言，因
    該證人現於法院作證，被告不但得對證人現在之證詞進行詰
    問，亦得對其先前陳述為詰問，即對於先前不一致之陳述為
    詰問。因此，法院於審理時既已賦予被告（或其辯護人）於
    審判中親自詰問證人之機會，被告對於任何各該證人於警詢
    、偵查、或審理中有何不利於被告之證述，均有表示意見之
    機會，則此時，如法院認為先前之陳述較可信、更有證據價
    值時，自得為證據，而就其陳述之內容何者較為可信以為判
    斷，此亦為刑事訴訟法第159 條之2 對於傳聞法則之例外規
    定之意旨。本案證人戊○○、丙○○於警詢中之證述，經被
    告乙○○及其辯護人主張無證據能力，惟按，刑事訴訟法第
    159 條之2 規定所謂具有可信之特別情況，屬證據能力要件
    ，法院應比較前後陳述之外部情況（如時間之間隔、有意識
    地迴避、受不當外力干擾、事後串謀、自首或立即反應所知
    等）進行比較，以資決定何者外部情況具有可信性。若陳述
    係在特別可信之情況下所為，虛偽陳述之危險性不高，雖係
    審判外陳述，或當時未經被告反對詰問，仍得承認其證據能
    力。本件證人戊○○、丙○○係被告是否有販賣第一級毒品
    海洛因犯行之重要證人，且渠等於警詢中，分別陳稱於前開
    時、地，有向被告購買毒品，嗣於本院審理中，卻均變異前
    詞，證人戊○○改稱係與被告合資購買毒品，證人丙○○則
    謂未直接與被告為毒品交易，顯係就案情有重要關係之事項
    為前後不符之陳述。又證人丙○○於本院審理中，尚稱其於
    警詢中之陳述，係出於自由意志而為之（見本院卷第166 頁
    ），而證人戊○○雖於本院審理中證述：伊駕車為警查獲時
    ，有遭警員腳踹，要伊配合製作筆錄，但嗣伊於警詢中，仍
    陳述係與被告一同出資購買毒品，未陳述有向被告買毒品云
    云，然其所稱上情，均無足採（此部分詳下述），且經本院
    勘驗其警詢錄音帶結果，亦未發現其有何遭強暴脅迫情形（
    見本院卷第102 至111 頁），是其於警詢中之陳述，亦當係
    出於自由意志下所為；再參以證人戊○○、丙○○於警詢中
    之陳述，係渠2 人於警員甫查獲本案後所為立即反應之陳述
    ，相較渠2 人於本院審判時，時間已相距分別約5 月、9 月
    ，且係在被告面前，當庭指述被告是否販賣毒品，依此外部
    情況，顯有受不當外力干擾，內在之壓力及事後串謀之可能
    性，堪認渠2 人於警詢中之陳述具有特別可信之情況；此外
    ，證人戊○○、丙○○上開警詢中之陳述，乃證明被告犯罪
    事實之存否所不可欠缺，依刑事訴訟法第159 條之2 之規定
    ，應具有證據能力，故被告及其辯護人上開所辯，尚無足採
    。
二、次按，被告以外之人於偵查中向檢察官所為之陳述，除顯有
    不可信之情況者外，得為證據，刑事訴訟法第159 條之1 第
    2 項定有明文。本件證人丙○○於檢察官偵查中所為之證述
    內容，業經其具結擔保其證詞之真實性，且經本院提示後，
    公訴人、被告及其辯護人對該陳述之證據能力不爭執，是並
    無顯有不可信之情況，且與本案相關之待證事實具有關連性
    ，自應具有證據能力。
三、本件內政部警政署保安警察第三總隊第二大隊依據臺灣屏東
    地方法院檢察署核發之通訊監察書所進行之監聽內容，係屬
    電磁紀錄，非為供述證據（至依據該監聽內容所生之通訊監
    察譯文，則係製作該譯文之人於審判外之書面陳述），而該
    等監聽內容既經當時有效之正當法律程序取得，且與本案之
    相關待證事實具有關連性，自應有證據能力。
四、末按，被告以外之人於審判外之陳述，雖不符前4 條之規定
    ，而經當事人於審判程序同意作為證據，法院審酌該言詞陳
    述或書面陳述作成時之情況，認為適當者，亦得為證據。當
    事人、代理人或辯護人於法院調查證據時，知有第159 條第
    1 項不得為證據之情形，而未於言詞辯論終結前聲明異議者
    ，視為有前項之同意，刑事訴訟法第159 條之5 定有明文。
    本件卷附之高雄市立凱旋醫院濫用藥物尿液檢驗報告及通訊
    監察譯文，係被告以外之人於審判外之書面陳述，而公訴人
    、被告及其辯護人，就上開書面陳述，未於本院審理過程中
    聲明異議，本院並審酌前開書面陳述作成時之情況係屬正常
    ，且與本案相關之待證事實具有關連性，認適當作為證據，
    依前開刑事訴訟法第159 條之5 之規定，認上開陳述具有證
    據能力。
（貳）實體方面
一、訊據被告固不否認有於前開時、地交付第一級毒品海洛因與
    證人戊○○，並自證人戊○○處收受購買上開毒品之代價，
    及0000000000號行動電話係其所持用等事實，然矢口否認有
    何販賣第一級毒品海洛因犯行，辯稱：伊只是幫戊○○向綽
    號「弟仔」之人購買海洛因，購得後，戊○○會分一些海洛
    因給伊施用，伊並未販賣海洛因與戊○○，又伊並不認識丙○○，其是與戊○○一起來找伊的云云。經查：
(一)、前揭犯罪事實，業據證人戊○○於警詢中證述：伊於94年1
    月中旬左右，開始有施用海洛因之情形，並曾於95年9 月中
    旬某日，在高雄市○○區○○路與水秀路路口，以1000元之
    代價，向綽號「小隻」之被告，購得海洛因1 小包，而伊向
    被告購買海洛因時，係以伊持用之0000000000號行動電話，
    撥打被告持用之0000000000號行動電話，約定好交易地點後
    ，再進行交易，又被告曾有向伊表示，其僅係幫他人持送交
    易之海洛因，所以無法讓其以賒欠方式購買海洛因等語（見
    警卷第20至23頁之警詢筆錄，及本院卷第102 至111 頁之證
    人戊○○警詢錄音帶勘驗筆錄），證人丙○○於警詢中證述
    ：伊自93年4 月間起，即開始有施用海洛因之情形，並曾於
    95年10月28日中午12時許，在高雄市○○區○○路，向綽號
    「小隻」之人，以1000元之代價購買海洛因，而伊不知道該
    綽號「小隻」之人之聯絡方式，是由戊○○與其聯絡等語（
    見偵1 卷第16至19頁），並於偵訊中證述：伊曾於95年10月
    下旬某日，在高雄市○○區○○路附近某家遊藝場，向綽號
    「小隻」之人購買海洛因，而該綽號「小隻」之人，即係卷
    附相片中之被告，當時伊是與戊○○一起去，而伊在上開遊
    藝場向被告買海洛因時，係一手交錢、一手交貨，由伊將10
    00元交與被告，而由被告將1 包海洛因交給伊，又伊是因為
    友人戊○○之緣故，才知道可以向被告買海洛因等語（見偵
    1 卷第88至91頁），及證人即參與查獲本案之員警丁○○於
    本院審理中證述：因為先前有對被告使用之行動電話實施通
    訊監察，所以知悉被告涉有販賣毒品情事，於95年10月31日
    下午1 時許，伊與同仁分成3 組，到被告先前曾涉嫌販賣毒
    品之地點等待，看被告是否有從事毒品交易，之後實施通訊
    監察的現譯機房同仁打電話過來，說有人要向被告買東西，
    而伊知道之後就跟在被告後面，結果發現被告跟開1 輛車的
    人在說話，伊本來要上前攔查，但該車於伊上前之前就離開
    了，伊與其他同仁見狀遂去追該車，之後並將該車攔截下來
    ，而在攔截過程中，該車的駕駛有倒車擦撞警方人員車輛，
    嗣車上的2 人就被帶回小港分局製作筆錄，而伊則回到被告
    住處附近等待看被告有無下一次之毒品交易，嗣於同日夜間
    6 、7 時許，伊又接到現譯機房的同仁打電話過來，說有人
    要向被告買毒品，結果發現有人進去被告所在的屋內，之後
    該人出來時，伊本來要攔截該人，但又未攔截到，於是伊就
    請被告出來，而被告當時承認持有毒品，並將毒品主動交出
    等語（見本院卷第129 、130 頁）明確，並有0000000000號
    行動電話之通訊監察譯文在卷可佐（見偵1 卷第111 至158
    頁），是被告於前揭時、地，分別以1000元之代價，交付第
    一級毒品海洛因與證人戊○○、丙○○之事實，堪以認定。
(二)、至證人戊○○於本院審理中改口證述：伊自95年7 、8 月間
    為警查獲後，就未再施用海洛因，於此之前，伊會與被告一
    起出錢到高雄縣大寮鄉一帶購買海洛因，而於95年10月31日
    當日，伊拿錢到被告家附近還被告錢後，要駕車回鳳山，結
    果在路上遭警方人員攔下，而伊因為緊張，於倒車時不小心
    撞上警方人員的車，結果警員就把伊壓在地上、一直踹伊，
    並要伊作筆錄時配合一點，說伊是向被告買毒品，導致伊於
    警詢過程中都很害怕，但伊還是向警方人員表示，伊與被告
    係一同出資購買毒品，並未陳述有向被告買毒品，又伊與丙○○僅有於查獲當日，一同去找過被告，除此之外，並未與
    丙○○一起去找過被告云云（見本院卷第85至92頁），惟其
    所述上情，要與證人丙○○及被告前開陳述內容，均有歧異
    ，已難予以遽信；且其於95年10月31日為警查獲後，曾採集
    其尿液送檢，結果係呈施用第一級毒品海洛因後所會產生之
    嗎啡陽性反應，有高雄市立凱旋醫院95年11月10日A0000000
    0 號濫用藥物尿液檢驗報告在卷可證（見偵1 卷第6 頁），
    是其稱自95年7 、8 月後即未再施用第一級毒品海洛因云云
    ，顯與事實不符；再者，證人丁○○於本院審理中證述：伊
    與同仁攔截擦撞警方人員車輛的戊○○後，並沒有毆打其等
    語（見本院卷第130 頁背面），核與證人丙○○於本院審理
    中證述：伊與戊○○遭警方人員攔查時，警方人員僅有要求
    伊2 人抱著頭蹲下，並未將伊2 人壓在地上，亦未出手毆打
    伊2 人等語（見本院卷第166 頁背面）相符，則證人戊○○
    陳稱其於95年10月31日遭警方人員攔下後，有被壓在地上並
    遭腳踹云云，亦非真實；此外，經本院當庭勘驗證人戊○○
    警詢錄音帶結果，其於警詢中確實有陳述向被告購買第一級
    毒品海洛因，有前開勘驗筆錄在卷可稽，足認證人戊○○於
    本院審理中之證述，顯屬迴護被告之詞，無從採信。
(三)、另證人丙○○於本院審理中證述：伊於95年10月28日購買海
    洛因時，是與戊○○一起去的，當時是由戊○○將購毒的錢
    交與提供海洛因的人，也是戊○○由該人處收受海洛因，所
    以伊自己並未與該人交易海洛因，只知道該人綽號「小隻」
    ，是遭警察查獲後，伊才知道綽號「小隻」之人係被告云云
    （見本院卷第164 至167 頁），惟其所述上情，要與其於警
    詢、偵訊中所述，均有所歧異，已難遽以採信；且依其上開
    於偵訊中之證述，其尚能依相片而指認被告係交付第一級毒
    品海洛因與其之人，則若其係於遭查獲後，方知道綽號「小
    隻」之人係被告，其如何能於未曾見過被告之情形下，為上
    開指認？此外，證人丙○○於本院審理中，亦坦認於95年10
    月31日當日，有與證人戊○○共乘1 輛車去找綽號「小隻」
    之人，且與綽號「小隻」之人有所接觸（見本院卷第166 、
    16 7頁），則證人丙○○至少於當時，已有見過綽號「小隻
    」之被告，惟其於本院同次審理中卻又證述，是遭警察查獲
    後，才知道綽號「小隻」之人係被告云云，先後有所矛盾，
    顯見其於本院審理中之證詞，要與事實不符，應以其先前於
    警詢、偵訊中之證述內容較為可採。至被告陳稱未曾交付第
    一級毒品海洛因與證人丙○○云云，非但與證人丙○○前揭
    警詢、偵訊中之證詞相左，亦與其先前於本院羈押訊問中所
    陳：伊有幫丙○○拿過1 次價值1000元之海洛因，當時是約
    在小港區○○路等語（見本院95年度聲羈字第1116號卷第6
    頁），相互矛盾，足證被告前揭辯詞，要屬事後卸責之詞，
    無可採信。
(四)、被告雖另以前詞置辯，且依上開0000000000號行動電話之通
    訊監察譯文所示，證人戊○○於95年10月31日上午10時20分
    許，以其持用之0000000000號行動電話與被告上開行動電話
    聯絡，表示要向被告拿取毒品時，被告有要求證人戊○○過
    1 分鐘再撥打電話與其聯絡，嗣於同日上午10時24分許，被
    告主動以其上開電話與證人戊○○持用之0000000000號行動
    電話聯絡，並向證人戊○○告以「他說好」等語，之後於同
    日上午11時28分許，證人戊○○又以其0000000000號行動電
    話與被告上開行動電話聯絡，表示「你跟你朋友說再拿1000
    」等語（見偵1 卷第154 、155 頁，至被告此部分所涉販賣
    第一級毒品罪嫌，應為無罪之諭知，詳如下述），再佐以證
    人戊○○上開於警詢中所陳：被告曾有向伊表示，其僅係幫
    他人持送交易之海洛因，所以無法讓其以賒欠方式購買海洛
    因等語，足證被告辯稱：伊是向綽號「弟仔」之人，拿取戊○○所購買之海洛因，再將之交與戊○○等語，尚堪採信。
    被告與他人交易第一級毒品海洛因之模式，既如上述，則其
    所為，究應構成幫助施用第一級毒品罪，或係共同販賣第一
    級毒品罪，即應視其主觀犯意為何而定。而參以上開通訊監
    察譯文所示，於95年10月6 日至同年月31日期間，除證人戊○○外，尚有使用0000000000號、0000000000號、00-00000
    00號、00-0000000號、00-0000000號、00-0000000號、0000
    000000號、00-0000000號、0000000000號電話之人，分別撥
    打至被告上開行動電話與被告聯絡，並向被告表示要「大杯
    的」、「小杯的」等語，再佐以被告於本院審理中自陳：伊
    與他人於通訊監察譯文中，所稱的「大杯」，係指價值1000
    元之海洛因，而伊與該他人聯絡之後，就要與該人一起去拿
    海洛因（見本院卷第66頁），足徵欲透過被告購買第一級毒
    品海洛因之人甚多（但依卷內證據，無法證明被告與該等人
    最終有完成毒品之交易），非僅有證人戊○○、丙○○，則
    被告若係基於幫助他人施用第一級毒品之犯意而為上開行為
    ，何以其會如此頻繁且與多位不同之人洽商代購毒品事宜？
    又何以該等人均欲透過被告購買毒品，而不直接向上開綽號
    「弟仔」之人購買毒品即可？凡此均足證被告係與上開綽號
    「弟仔」之人，共同基於販賣第一級毒品之犯意聯絡，由該
    綽號「弟仔」之人負責提供第一級毒品海洛因以供販售，而
    由被告負責與欲購買毒品之人接洽買賣毒品事宜，方會有上
    開通聯之情形發生，從而，被告係基於販賣第一級毒品之犯
    意而為前開行為甚明。
(五)、海洛因係第一級毒品，為不易取得之違禁物，且販賣第一級
    毒品之罪責甚重，並為警方嚴厲查緝之重點，此乃眾所周知
    之情，被告及上開綽號「弟仔」之人，既有販賣第一級毒品
    海洛因與他人，衡諸常情，若非圖取暴利，其應無甘冒遭供
    出來源或被檢警查緝法辦而受重刑處罰之危險，而為平價或
    低於販入價格而販賣毒品之理，故被告及上開綽號「弟仔」
    之人販賣前揭毒品，顯有營利之意圖乙情，亦堪認定。
(六)、綜上，本件事證明確，被告前揭犯行，洵堪認定。
二、論罪科刑部分
(一)、按海洛因為毒品危害防制條例第2 條第2 項第1 款所稱之第
    一級毒品，故核被告所為，均係犯毒品危害防制條例第4 條
    第1 項之販賣第一級毒品罪。被告因販賣而持有第一級毒品
    之低度行為，為販賣第一級毒品之高度行為所吸收，不另論
    罪。被告上開2 次販賣第一級毒品犯行，與前揭綽號「弟仔
    」之人，均有犯意聯絡及行為分擔，為共同正犯。
(二)、被告前開2 次販賣第一級毒品犯行，時間相隔達1 月餘，且
    係販售與不同之人，而依卷內所存證據，又查無該2 次犯行
    間有何裁判上一罪或實質上一罪關係，自應予以分論併罰。
(三)、被告有犯罪事實欄所載之前科紀錄，有臺灣高等法院被告前
    案紀錄表在卷可按，其受有期徒刑執行完畢，5 年內故意再
    犯本件最重本刑為有期徒刑以上之2 罪，均為累犯，應依刑
    法第47條第1 項規定加重其刑，惟販賣第一級毒品罪法定本
    刑為死刑、無期徒刑部分，依法不得加重其刑，故僅就罰金
    刑部分加重。
(四)、查被告固有販賣第一級毒品海洛因之行為，惟其僅為2 次之
    販賣行為，且販賣之數量非多，與大量販賣毒品大盤毒販之
    惡性顯難比擬，倘科以販賣第一級毒品罪法定最輕本刑之無
    期徒刑，猶屬過重，被告尚有可堪憫恕之處，爰均依刑法第
    59條規定酌減其刑，並就前開加重部分，依法先加後減之。
(五)、茲審酌被告販賣第一級毒品海洛因，而有嚴重危害他人身心
    健康之虞，所為並無可取，且於犯後未能坦承全部犯行，態
    度難認良好，惟念其販賣毒品之次數僅2 次，且數量非多，
    其危害程度非重等一切情狀，分別量處如主文所示之刑，並
    定其應執行之刑，以示懲儆。
(六)、未扣案之0000000000號行動電話1 具（含SIM 卡1 張），係
    被告所有，業據其於本院審理中證述明確（見本院卷170 頁
    ），並有臺灣大哥大股份有限公司94年10月27日法警字第09
    464439號函附卷可佐（關於SIM 卡所有權屬門號申用人所有
    部分，見本院卷第173 、174 頁），且係供販賣上開毒品與
    證人戊○○之用，應依毒品危害防制條例第19條第1 項規定
    沒收之，如全部或一部不能沒收時，追徵其價額。至自被告
    處扣獲之7 包物品，經送法務部調查局鑑驗結果，雖均係第
    一級毒品海洛因無訛，有該局95年12月8 日調科壹字第0952
    3044580 號鑑定書可按（見偵1 卷第98頁），然被告供稱該
    等第一級毒品海洛因，係供其本身施用，且其為警查獲後，
    經採集尿液送檢之檢驗結果，亦係呈施用第一級毒品海洛因
    後所會產生之嗎啡陽性反應，有高雄市立凱旋醫院95年11月
    10日A00000000 號濫用藥物尿液檢驗報告在卷可佐（見偵1
    卷第8 頁），且卷內復無其他證據證明上開扣案毒品與被告
    本件犯行有何關係，爰不為沒收銷燬之宣告，併此敘明。
(七)、被告本件販賣第一級毒品先後所得之1000元、1000元，係被
    告與前開綽號「弟仔」之人為上開販賣第一級毒品犯行所得
    之財物，基於共同正犯在犯意聯絡範圍內之犯罪行為，應由
    各共犯同負全部責任之法理，是被告上開所得財物雖未經扣
    案，仍應依毒品危害防制條例第19條第1 項規定，併予宣告
    與共犯即前開綽號「弟仔」之人連帶沒收，如全部或一部不
    能沒收時，以其財產抵償之。
貳、無罪部分
一、公訴意旨略以：被告基於販賣第一級毒品之犯意，於95年10
    月31日下午1 時許，欲以第一級毒品海洛因1 小包1000元之
    代價，販賣與戊○○，嗣戊○○駕駛車牌號碼ZQ-0931 號自
    用小客車，搭載丙○○前往小港區○○路與水秀路口，向被
    告表明欲欠帳1000元購買上開第一級毒品海洛因，惟為被告
    拒絕而未遂，因認被告涉犯毒品危害防制條例第4 條第6 項
    、第1 項之販賣第一級毒品未遂罪嫌。
二、按被告未經審判證明有罪確定前，推定其為無罪；犯罪事實
    ，應依證據認定之，無證據不得認定犯罪事實。又不能證明
    被告犯罪者，應諭知無罪之判決，刑事訴訟法第154 條、第
    301 條第1 項分別定有明文。次按，認定犯罪事實所憑之證
    據，雖不以直接證據為限，間接證據亦包括在內，然而無論
    直接證據或間接證據，其為訴訟上之證明，須於通常一般人
    均不致有所懷疑，而得確信其為真實之程度者，始得據為有
    罪之認定，倘其證明尚未達到此一程度，而有合理之懷疑存
    在時，即難遽採為不利被告之認定，最高法院著有76年臺上
    字第4986號判例可資參照。又依刑事訴訟法第161 條第1 項
    規定，檢察官就被告犯罪事實，應負舉證責任，並指出證明
    之方法。因此，檢察官對於起訴之犯罪事實，應負提出證據
    及說服之實質舉證責任。倘其所提出之證據，不足為被告有
    罪之積極證明，或其指出證明之方法，無從說服法院以形成
    被告有罪之心證，基於無罪推定之原則，自應為被告無罪判
    決之諭知，最高法院亦著有92年臺上字第128 號判例可參。
    末按，販賣毒品罪，固不以販入之後復行賣出為構成要件，
    苟行為人以營利為目的而販入毒品，雖未及賣出，仍依販賣
    既遂罪論處。惟行為人販賣毒品之行為，若非以營利為目的
    ，而將毒品販入，而係取得毒品後方起意販賣，則其是否應
    論以販賣毒品犯行，即應視行為人對於該犯罪之構成要件行
    為是否開始實行而定。而所謂買賣者，係指當事人約定一方
    移轉財產權於他方，他方支付價金之契約，並以當事人就標
    的物及其價金相互同意時成立該契約（民法第345 條參照）
    ，是若僅係欲購買毒品者向他人為購買毒品之要約，而該他
    人尚未與欲購買毒品之人就買賣契約要素（如買賣標的物或
    其價金）達成意思表示之合致時，則該他人即難認已著手販
    賣毒品行為，無由論以販賣毒品罪。
三、檢察官認被告涉犯此部分罪嫌，無非係以證人戊○○、丙○○之陳述及0000000000號行動電話之通訊監察譯文為依據。
    然訊據被告則否認有何此部分犯行，辯稱：95年10月31日，
    戊○○有來找伊，要伊向綽號「弟仔」之人以賒帳方式購買
    海洛因，伊說沒有辦法，然後戊○○就與丙○○一起離開了
    等語。經查，依本案卷內所存之證據，並無任何證據證明被
    告或上開綽號「弟仔」之人，有何意圖營利而販入第一級毒
    品海洛因之情，是被告應否成立此部分犯行，即應視其是否
    有開始著手販賣第一級毒品海洛因與證人戊○○之構成要件
    行為而定。而關於此節，證人戊○○於警詢中陳稱：95年10
    月31日中午12時許，伊駕駛車牌號碼ZQ-0931 號自用小客車
    ，到高雄縣鳳山市○○○路上搭載丙○○後，之後就駕車前
    往高雄市○○區○○路找被告，要向被告購買海洛因，但因
    為伊是要以賒帳之方式購買，而被告說其是幫人家送的，其
    老闆不同意以賒帳方式販賣，所以伊就駕車離開等語（見偵
    1 卷第21頁警詢筆錄、本院卷第109 頁勘驗筆錄），核與被
    告上開辯述情節，及前揭證人戊○○與被告於95年10月31日
    遭通訊監察之通訊監察譯文內容大致相符，則證人戊○○於
    95年10月31日當日，有欲以賒帳之方式，向被告及前開綽號
    「弟仔」之人購買第一級毒品海洛因，而未經被告及前開綽
    號「弟仔」之人同意以此方式販售之事實，應堪認定。而標
    的物與價金，均屬買賣契約之要素，而其中所謂之價金，除
    價金之數額外，關於其給付方式，亦屬有關價金之重要事項
    之一，蓋依吾人一般日常生活經驗，出賣人不欲以現金交易
    以外之方式從事買賣者，所在多有。於本案中，證人戊○○
    雖向被告要約購買第一級毒品海洛因，但出賣方之被告與前
    開綽號「弟仔」之人，既未同意證人戊○○以賒帳方式購買
    ，揆諸前開說明，渠等間顯然就買賣契約之價金尚未達成意
    思表示之合致，即難認被告已著手此部分之販賣毒品行為。
    此外，卷內又無其他證據，足資證明被告已著手此部分之販
    賣毒品行為，自難論以被告販賣第一級毒品未遂之犯行。
四、綜上，本案卷內所存之證據，尚未足認定被告已著手此部分
    之販賣第一級毒品犯行，依刑事訴訟制度「倘有懷疑，即從
    被告之利益為解釋」、「被告應被推定為無罪」之原則，即
    難據以為被告不利之認定，依首開說明，自應為被告無罪之
    諭知。
參、證人戊○○、丙○○於本院審理時，在具結之後，仍就案情
    有重要關係事項，分別為與警詢、偵訊時相反之陳述，是其
    2 人均涉有偽證罪嫌，此部分應由檢察官另行處理，併予敘
    明。
據上論斷，依刑事訴訟法第299 條第1 項前段、第301 條第1 項
，毒品危害防制條例第4 條第1 項、第18條第1 項前段、第19條
第1 項，刑法第11條、第28條、第47條第1 項、第59條、第51條
第5 款，判決如主文。
本案經檢察官甲○○到庭執行職務。
中　　華　　民　　國　　96　　年　　8 　　月　　6 　　日
                  刑事第五庭    審判長法　官 李嘉興
                                      法  官 張金柱
                                      法  官 陳君杰
以上正本證明與原本無異。
如不服本判決，應於判決送達後10日內，向本院提出上訴狀。
中　　華　　民　　國　　96　　年　　8 　　月　　6 　　日
                                      書記官 陳昱良
附錄本案論罪科刑法條全文：
毒品危害防制條例第4 條第1 項
製造、運輸、販賣第一級毒品者，處死刑或無期徒刑；處無期徒
刑者，得併科新臺幣1 千萬元以下罰金。
